【裁判字號】    94,訴緝,158
【裁判日期】    950124
【裁判案由】    毒品危害防制條例等
【裁判全文】
臺灣板橋地方法院刑事判決             94年度訴緝字第158號
公  訴  人  臺灣板橋地方法院檢察署檢察官
被      告  乙○○
                    （另案於台灣新竹監獄執行中）
選任辯護人  張獻村律師
上列被告因違反毒品危害防條例案件，經檢察官提起公訴（九十
二年度偵字第四二四八號），本院判決如下：
    主  文
乙○○明知為禁藥而運送，處有期徒刑壹年肆月。扣案之鹽酸麻
黃素肆拾陸袋（毛重壹零壹點壹陸公斤、淨重玖拾陸點伍陸公斤
），均沒收。
    事  實
一、乙○○前曾於民國八十一年間因違反肅清煙毒條例、麻醉藥
    品管理條例等案件，經本院分別判處有期徒刑三年六月、十
    二年及五月，應執行有期徒刑十五年確定，於八十七年七月
    三日假釋出監，指揮書執畢日期為九十五年十二月十四日；
    嗣撤銷假釋，應執行殘刑八年五月十一日，指揮書執畢日期
    為一０三年一月二十日（未構成本件累犯）。
二、乙○○明知鹽酸麻黃素為製造安非他命之先驅原料，且如未
    經核准輸入，即屬禁藥，竟於九十一年三月十六日下午某時
    ，將參雜放置有安非他命半成品即製造安非他命之先驅原料
    鹽酸麻黃素之金門天王貢糖十箱，自金門以國內航空貨運快
    遞，並由不知情之超峰貨運公司以貨運卡車之方式，寄送至
    臺北縣板橋市○○路○段二三九號「四川大樓」八樓之二傅
    正明（綽號二寶，業已發布通緝，到案後另行審結）租處。
    同日十六時五十分許，上開十大箱藏有鹽酸麻黃素之金門天
    王貢糖十箱送達「四川大樓」一樓，由傅正明、甲○○（綽
    號眼鏡仔，業經臺灣臺中地方法院以九十一年度訴字第一二
    二五號判處有期徒刑八年六月，經提起上訴，由臺灣高等法
    院臺中分院以九十一年度上訴字第一七九三號撤銷原判決，
    判處有期徒刑八年六月，嗣經提起上訴，目前由最高法院審
    理中）及另二名姓名年籍不詳之成年男子等四人，共同將上
    該十箱貢糖搬到「四川大樓」二三九號八樓之二傅正明租處
    ，取出以「金門天王貢糖」塑膠袋包裝之鹽酸麻黃素四十六
    袋（毛重一０一點一六公斤、淨重九十六點五六公斤），重
    新打包改裝成四大箱後，由傅正明駕駛車牌號碼九Ｃ─四四
    三號銀色廂型車，甲○○則騎乘機車尾隨在後押車，載運
    至臺北縣中和市○○路旁土地公廟之計程車排班處附近，將
    廂型車連同車上搭載之四大箱鹽酸麻黃素一併交給乙○○，
    乙○○並要約楊健安（業已審結）於同日即九十一年三月十
    六日十八時許，在橋和路旁土地公廟之計程車排班處等候，
    楊健安見乙○○駕車前來，即坐上乙○○之廂型車，一同返
    回臺北縣永和市○○路七○二巷七號四樓楊健安住處，乙○
    ○與楊健安合力將上開四箱以「金門天王貢糖」紙箱所包裝
    之鹽酸麻黃素搬至楊健安上址住處房間內，委託楊健安寄藏
    上開四箱鹽酸麻黃素。嗣於九十一年三月十七日十一時五十
    分許，在上址為法務部調查局中部地區機動組查獲，當場扣
    得鹽酸麻黃素四箱（四十六袋，毛重一０一點一六公斤、淨
    重九十六點五六公斤）。
二、案經法務部調查局中部地區機動工作組移送臺灣臺中地方法
    院檢察署檢察官呈請臺灣高等法院檢察署檢察長核准令轉臺
    灣板橋地方法院檢察署檢察官偵查起訴。
    理  由
壹、被告乙○○運送禁藥部分：
一、訊據被告乙○○固坦承於九十一年三月十六日十八時許連繫
    並委託楊健安，寄放四大箱貢糖於上址住處之事實，惟矢口
    否認有運送禁藥之犯行，辯稱：伊友人邵遠來說有貢糖從金
    門寄來，並且需要寄放，問伊有無認識快遞公司，伊就將傅
    正明介紹給邵遠來，並不知該四大箱貢糖裡面係鹽酸麻黃素
    云云。經查：
  (一)證人甲○○於九十一年四月二日在法務部調查局中部地區機
    動工作組（以下稱中機組）中供稱：「九十一年三月十四、
    十五日，綽號「大哥」（即被告）跟我說要協助綽號「二寶
    」（即傅正明）投運東西‧‧‧三月十六日「大哥」叫我再
    度到四川大樓與「二寶」碰頭，按照原先計畫進行‧‧‧我
    們將十箱貢糖搬到（板橋市○○路○段）二三九號八樓之二
    （即四川大樓「二寶」租處），我與「二寶」將十箱貢糖全
    部拆開，取出夾藏在中間的四十餘包白色粉末，集中分成四
    箱再搬到地下室，「二寶」就將九Ｃ─四四三０號廂型車開
    至地下室，我們二人（指甲○○與傅正明）便將這四箱置於
    「二寶」的廂型車上，「二寶」將車開至中和市○○路計程
    車排班的地方，將車交給「大哥」，我以機車載「二寶」至
    台北市○○路後，就返回中和市○○路七二六之六號之五（
    即甲○○被查獲處）等「大哥」，「大哥」約於同日十九時
    十一分左右叫我幫他開地下室之大門讓他所駕駛之九Ｃ─四
    四三０號廂型車進入地下室」等語（見臺灣台中地方法院檢
    察署九十一年度偵字第五一八六號卷第五十四頁至五十六頁
    ）。顯然被告係安排鹽酸麻黃素夾藏在金門天王貢糖之中，
    自金門以空運方式進入台灣，再由不知情之快遞公司人員送
    至傅正明租處，被告並指示傅正明、甲○○負責拆解改裝後
    再交與被告，被告復請託楊健安，擺放在楊健安住處，被告
    全程安排指示，並確實掌控禁藥鹽酸麻黃素之運送流程。雖
    甲○○於審理中翻異前詞，證稱：「‧‧‧之前不知道他（
    指傅正明）姓名，也不知他住何處，只知道他（指傅正明）
    叫「二寶」‧‧‧，是傅正明叫我去搬十箱貢糖，十箱貢糖
    搬上樓後，我在樓上上廁所，傅正明再叫我搬四箱貢糖下樓
    ，不知道有無拆解十箱貢糖，因我去上廁所，並沒看到傅正
    明把他所駕駛之九Ｃ─四四三０號廂型車交給何人，這期間
    並未見到被告，被告也未與我連絡云云（見本院九十四年度
    訴緝字第一五八號卷第六三頁至第六五頁）。惟查，甲○○
    證稱其與傅正明原本並不熟識，亦不知其姓名，復不知板橋
    市○○路○段二三九號八樓之二（即指鹽酸麻黃素空運來台
    後之寄送地，亦為傅正明在四川大樓之租處）是何人住處，
    竟能由不熟識之傅正明委託甲○○幫忙搬運禁藥鹽酸麻黃素
    ，若非受人指示顯不可能與傅正明共同搬運；且傅正明駕駛
    上開廂型車至中和市○○路計程車排班處附近時，甲○○騎
    機車在後跟隨押車，並再載傅正明至台北市，被告復將上開
    廂型車駛回甲○○住處樓下，亦分別為被告及甲○○所是認
    ，然甲○○竟稱不知傅正明將車開至何處、交與何人，顯與
    客觀情事不符。故甲○○在本院審理時之證詞，顯然迴護被
    告，不足採信，而應以其在中機組之供述為可採。
  (二)被告楊健安於本院審理時供承：「（檢察官問：乙○○有打
    開四箱中的其中一箱，有拿裡面的東西給你看？）是的。我
    有看到裡面的東西。就是一塊、一塊的米黃色的東西，我沒
    有注意去聞到什麼味道。（辯護人問：剛才你說乙○○對你
    有恩。究係何恩？）就是我跟同事有爭執，他幫我排解。（
    辯護人問：乙○○在何處打開東西讓你看箱子裡面的東西？
    ）在我家打開箱子讓我看面的東西。（審判長問：當時乙○
    ○藥寄放東西，你有無問是什麼東西？）他沒有說，我也沒
    有問，是因為搬運的時候很重，我才問他」等語（參見本院
    九十三年訴字第七一號卷第一四一頁至一四五頁）。楊健安
    於為前開不利於己之供陳時，並無以供出被告而否認自己之
    犯行以推卸自己之罪責之情形，且其間亦不無有避談被告參
    與之情形。更且，被告楊健安所使用之門號九一四六
    六三一二號行動電話於九十一年三月十七日十三時四十一分
    許與被告乙○○所使用之門號九一四六七二九七號行動
    電話通話時，被告楊健安曾向被告乙○○提問說：「（被告
    楊健安問：我媽說怎麼會有那種東西！）乙○○答：你說人
    家寄放一下而已」有被告楊健安販毒案九一四六七二九
    七號通訊監察譯文表一份附卷可按（參見臺灣臺中地方法院
    檢察署九十一年度偵字第五一八六號偵查卷第三十一頁），
    亦與事實相符，是楊健安所為上開不利於被告之供陳，可為
    證據，互為補強，亦足以據為被告有運送禁藥鹽酸麻黃素行
    為之認定。
  (三)中機組在被告楊健安住處所扣得之四十六袋（毛重一０一點
    一六公斤、淨重九十六點五六公斤）物品，經送法務部調查
    局檢驗結果，係鹽酸麻黃素，為製造甲基安非他命之先驅物
    質等情，有法務部調查九十一年四月十八日調科壹字第九
    一二三一二七號檢驗通知書乙紙在卷足考（參見臺灣
    臺中地方法院檢察署九十一年度偵字第九二二一號偵查卷第
    十五頁），並有鹽酸麻黃素四箱扣案可證。
  (四)第按鹽酸麻黃素（Ephedrine） 因其可轉製成為甲基安非他
    命等毒品，為避免合法製造使用之麻黃，流於非法製造毒
    品，是行政院於八十八年十二月八日依「管制藥品管理條例
    」第三條第二項之規定，以行政院臺八八衛字第四四五一
    號公告列為第四級管制藥品原料藥，係藥事法第二十二條第
    二款本文之禁藥，且毒品危害防制條例亦於九十三年一月九
    日修正時將之列為毒品先驅原料。該藥品如係未經核准自
    製造或輸入者，則屬藥事法第二十條第一款規定之偽藥或第
    二十二條第二款之禁藥。有行政院衛生署管制藥品管理局九
    十三年五月六日管證字第九三０００四一六０號函在卷。上
    開四箱鹽酸麻黃素並無核准輸入文號，顯係未經核准而由被
    告等人自輸入，應屬禁藥無訛。被告所辯，僅係介紹傅正
    明、楊健安給邵遠來（年籍、地址不詳），並未安排運送禁
    藥鹽酸麻黃素乙節，純係事後卸責之詞，不足採信。被告運
    送禁藥之犯行，事證已明，洵堪認定。
二、核被告安排運送並藏置鹽酸麻黃素之行為，係犯修正前藥事
    法第八十三條第一項運送禁藥罪。查被告為本件行為後，藥
    事法已於九十三年四月二十一日修正公布，其中修正後之第
    八十三條第一項之法定刑係由「五年以下有期徒刑，得併科
    新臺幣十萬元以下罰金」修正為「七年以下有期徒刑，得併
    科新臺幣五百萬元以下罰金」，經新舊法比較之結果，自以
    修正前之藥事法第八十三條第一項之規定較有利於被告，依
    刑法第二條第一項但書規定，應適用舊法處斷，併予敘明。
    爰審酌被告運送鉅量鹽酸麻黃素，數量非微，助長毒品之氾
    濫，危害國人及社會至鉅，且犯罪後否認犯行，態度不佳，
    惟鹽酸麻黃素尚未製成毒品流入市面，未擴大危害之範圍情
    形等一切情狀，量處如主文所示之刑。
三、扣案之鹽酸麻黃素四十六袋（毛重一０一點一六公斤、淨重
    九十六點五六公斤）等物，為違禁物，不問屬於犯人與否，
    應依刑法第三十八條第一項第一款規定宣告沒收。
貳、被告製造、販賣第二級毒品部分：
一、公訴意旨略以：被告乙○○（綽號二哥或大哥）、傅正明（
    綽號二寶）、楊健安及另案被告甲○○（綽號眼鏡仔，業經
    臺灣臺中地方法院以九十一年度訴字第一二二五號判處有期
    徒刑八年六月，經提起上訴，由臺灣高等法院臺中分院以九
    十一年度上訴字第一七九三號將原判決撤銷，改判有期徒刑
    八年六月，嗣經提起上訴，現由最高法院審理中）等人，意
    圖牟利，共同基於製造及販賣第二級毒品安非他命之概括犯
    意聯絡及行為分擔，於九十年八、九月間，由甲○○出面，
    以新台幣（下同）十一萬元之代價，在台北市○○○路與長
    春路交岔路口處，向年籍不詳、綽號「阿青」的男子，購入
    一公斤固態劣質安非他命後，共同在台北縣中和市○○路七
    二六之六號七樓五室、甲○○租住處，利用事先向年籍不詳
    者購置之器材、設備，加以改良成優質之安非他命，藉以販
    賣圖利，嗣於九十一年三月十六日夜間二十時許，在台北縣
    中和市○○路七二六之六號七樓五室，為法務部調查局中部
    地區機動組查獲，當場扣得：已加工完成純度百分之一安非
    他命一包（淨重四二一點九公克）、純度百分之五五點○七
    安非他命二包（淨重共一五七點○三公克）、純度百分之七
    三點五四安非他命一包（淨重五點八三公克）製造安非他命
    原料藥麻黃素粉末一包（淨重○點五五公克）、含殘留海洛
    因及安非他命之磅秤二只、塑膠勺子二支，與加工製造之器
    材設備：即含殘留安非他命之過濾器四只、小型三角過濾器
    二只、結晶盤一只、紅色塑膠漏空器皿一只、白色塑膠漏空
    器皿一只、塑膠鏟子一支、攪拌勺子一支、塑膠手套一雙、
    吸水宣紙三張，與無殘留毒品之器材設備即過濾器一只、添
    加劑ＰＰＵＮ一瓶、乙醇一瓶、添加物桂花香料一瓶、咖啡
    因一瓶、添加物碳酸水素一瓶、添加物ＮＡＯＨ一瓶、紅色
    色素一瓶、試紙二盒、試管六支、濾紙一包、溫度計三支、
    吸食器一組、磅秤二只、研磨器一部、添加物活性炭一瓶、
    安非他命添加物一瓶、過濾器軟木塞六只、小型封口機一台
    、封口機二台、真空馬達一部、升壓器一部、大型封口機一
    台、天平秤一台、天平法碼一盒、安非他命分裝罐十二罐、
    夾藏安非他命用香菸空盒一組、大小夾鏈袋一包、包裝袋一
    包、綠色塑膠漏空器皿二只、紅色塑膠漏空器皿一只、白色
    塑膠漏空器皿一只、塑膠漏空勺子一只、塑膠濾網一只、吸
    水宣紙一卷、結晶盆五只等物，因認被告涉有毒品危害防制
    條例第四條第二項之製造、販賣第二級毒品罪嫌。
二、按犯罪事實應依證據認定之，無證據不得認定犯罪事實；又
    不能證明被告犯罪者，應諭知無罪之判決，刑事訴訟法第一
    百五十四條第二項、第三百零一條第一項分別定有明文；又
    認定不利於被告之事實，須依積極證據，苟積極證據不足為
    不利於被告事實之認定時，即應為有利於被告之認定，更不
    必有何有利之證據（最高法院七十六年台上字第四九八六號
    、三十年上字第八一六號判例意旨參照）。另按刑事訴訟法
    上所謂認定犯罪事實之證據，係指足以認定被告確有犯罪行
    為之積極證據而言，該項證據自須適合於被告犯罪事實之認
    定，始得採為斷罪資料（最高法院三十年上字第八一六號判
    例、最高法院二十九年上字第三一０五號判例參照）。若證
    據資料在經驗科學上或論理法則上尚有對被告較為有利之存
    疑，而無從依其他客觀方法排除此項合理之可疑，即不得以
    此資料作為斷罪之基礎。又刑事訴訟制度受「倘有懷疑，則
    從被告之利益為解釋」、「被告應被推定為無罪」之原則所
    支配，故得為訴訟上之證明者，無論為直接或間接證據，須
    客觀上於一般人均不致有所懷疑，而達於確信之程度者，始
    可據為有罪之認定，倘其證明尚未達於「確信」之程度，而
    有合理可疑存在時，即難據以為被告不利認定，換言之，在
    法律判斷上，即不能為被告有罪之認定。
三、公訴人認被告涉有右開犯行，係以另案被告甲○○於偵訊中
    之自白、法務部調查局中部地區機動組毒品案扣押物明細表
    一份、台灣高等法院台中分院九十一年度上訴字第一七九三
    號判決書一紙，為主要論據。訊據被告堅決否認有製造、販
    賣安非他命之行為。經查：
  (一)證人甲○○九十一年三月十六日二十時許被查獲時，並未曾
    供述與被告有共同製造或販責安非他命之犯意連絡；且甲○
    ○於本院審理時亦證述，被告並未參與（見本院九十四年度
    訴緝字第一五八號卷第六二頁至第六三頁）。
  (二)又中機組所查獲海洛因、安非他命及製造毒品之器具，皆在
    證人甲○○位於臺北縣中和市○○路七二六之六號七樓五室
    當場扣得，並非在被告住處查獲；雖認被告有運送禁藥（係
    指鹽酸麻黃素部分）之事實，亦難進而推論其有製造、販賣
    安非他命之行為，並據以認定被告與甲○○有共同製造、販
    賣安非他命之犯行。
  (三)更且，證人甲○○因本案被查獲後，由臺灣台中地方法院檢
    察署檢察官提起公訴，經臺灣臺中地方法院以九十一年度訴
    字第一二二五號判處甲○○持有第一級毒品、販賣第二級毒
    品，應執行有期徒刑八年六月，經甲○○提起上訴，臺灣高
    等法院以九十一年度上訴字第一七九三號判決亦為相同之認
    定，並未論及甲○○與被告有共同販賣或製作之犯行，業經
    本院調臺灣高等法院九十一年度上訴字第一七九三號歷審卷
    查閱無訛，是被告與證人甲○○間就製造、販賣第二級毒品
    安非他命部分，難認有共犯關係。
  (四)此外，本院復查無其他積極證據足證被告有何公訴人所指之
    製造、販賣第二級毒品犯行，揆諸首揭說明，不能證明被告
    犯罪，自應為無罪之諭知，惟公訴意旨認此部分與被告前揭
    論罪科刑之明知為禁藥而運送犯行，具有方法結果之牽連犯
    之裁判上一罪關係，爰不另為無罪之諭知，併此說明。
據上論結，應依刑事訴訟法第二百九十九條第一項前段，修正前
藥事法第八十三條第一項，刑法第十一條前段、第二條第一項但
書、第三十八條第一項第一款，判決如主文。
本案經檢察官陳銘祥到庭執行職務。
中    華    民    國    九十五  年    一  月  二十四  日
                  刑事第八庭審判長法  官  潘翠雪
                                  法  官  王士珮
                                  法  官  楊明佳
上列正本證明與原本無異。
如不服本判決，應於送達後十日內向本院提出上訴狀
                                  書記官  江文彬
中    華    民    國    九十五  年    一  月  二十四  日
附錄本案論罪科刑法條全文：
藥事法第83條
明知為偽藥或禁藥，而販賣、供應、調劑、運送、寄藏、牙保、
轉讓或意圖販賣而陳列者，處 7 年以下有期徒刑，得併科新臺
幣5 百萬元以下罰金。
以犯前項之罪為常業者，處 2 年以上 10 年以下有期徒刑，得併
科新臺幣2 千 5 百萬元以下罰金。
犯前二項之罪，因而致人於死者，處 7 年以上有期徒刑，致重傷
者，處 3 年以上 12 年以下有期徒刑。
因過失犯第 1 項之罪者，處 2 年以下有期徒刑、拘役或科新臺
幣 30 萬元以下罰金。
第 1 項及第 2 項之未遂犯罰之。


司法院資訊處製作；財團法人民間司法改革基金會備份。
